【裁判字號】    88,自,374
【裁判日期】    890907
【裁判案由】    詐欺等
【裁判全文】
臺灣高雄地方法院刑事判決                          八十八年度自字第三七四號
    自  訴  人  橋明輪胎股份有限公司
    法定代理人  丙○○
    自訴代理人  施秉慧律師
                焦文城律師
    被      告  庚○○
    被      告  丁○○
    被      告  辛○○
    被      告  己○○
    被      告  甲○○
    共      同
    選任辯護人  楊昌禧
                唐小菁
    被      告  戊○○
右列被告因詐欺等案件，經自訴人提起自訴，及檢察官移送併案審理（八十八年度偵
字第一五七七六號），本院判決如左︰
    主  文
庚○○、甲○○、辛○○共同連續意圖為自己不法之所有，而侵占對於業務上所持有
之物，庚○○處有期徒刑貳年，甲○○處有期徒刑壹年陸月，辛○○處有期徒刑壹年
貳月。
己○○、丁○○及戊○○，均無罪。
    事  實
一、甲○○曾於民國七十六年間，因贓物案件，經法院判處有期徒刑一年六月確定在
    案，嗣經裁定減刑為四月十五日，並於八十年一月一日執行完畢（不構成累犯）
    。緣庚○○自七十三年七月間起，擔任橋明輪胎股份有限公司（下稱橋明公司）
    之會計課長，負責該公司之會計收支、往來客票及收入現金保管業務，並於七十
    九年間，出資新台幣（下同）五十萬元，投資登記以其妹辛○○為名義負責人，
    其妹婿甲○○為實際負責人之尖端企業行，經營汽車音響之批發及零售專賣業務
    ，又於八十二年間八月間，與甲○○分別出資二百五十萬元，共組詮倫貿易有限
    公司（下稱詮倫公司），同樣從事汽車音響之批發及零售專賣業務。嗣八十四年
    間，因上開二家公司經營不善，呈現虧損狀態，經甲○○以其親友所有之不動產
    向銀行及民間貸款，仍不足以彌補公司虧損，庚○○、甲○○及辛○○竟共同意
    圖為自己不法之所有，並基於概括之犯意，由庚○○利用其職務之便，將橋明公
    司業務員每日繳予庚○○之公司應收票據及現金中之現金部分逕行挪用，應收票
    據中之即期票據，則或以尖端企業行或詮倫公司名義，持向銀行辦理票貼，或由
    庚○○分別存入其不知情之兄己○○設於第一商業銀行苓雅分行、辛○○設於高
    雄市第十信用合作社建國分社（下稱十信建國分社）（現改制為泛亞商業銀行建
    國分行），及戊○○設於彰化商業銀行大順分行（下稱彰銀大順分行）之存款帳
    戶內，待兌現後，再提現或匯出，予以挪用，用以彌補尖端企業行及詮倫公司之
    虧損及應付之銀行貸款利息，嗣再由庚○○開立己○○、辛○○、甲○○、翁文
    信、王雪鶯等人之支票，由庚○○或辛○○代為存入橋明公司帳戶，以彌縫橋明
    公司損失，侵吞入己多次，扣除庚○○回填部分金額，尚餘三千零八十六萬三千
    一百六十元，迄未償還。迨八十八年六月二十一日，因橋明公司提前實施年度監
    查，庚○○於當天藉口身體不適請假，之後又未見蹤影，始獲知上情。庚○○並
    於八十八年六月二十三上午主動向具狀向台灣高雄地方法院檢察署坦承業務侵占
    事實而接受裁判。
二、案經橋明公司向本院提起自訴及台灣高雄地方法院檢察署檢察官移送併案審理。
    理  由
壹、被告庚○○、甲○○及辛○○有罪部分：
一、訊據被告庚○○固坦承於上開時間，侵占自訴人橋明公司之現金及應收票據票款
    約二千五百萬元一節，惟矢口否認就超過二千五百萬元部分，有何業務侵占犯行
    ，辯稱：眾信聯合會計師事務所（下稱眾信會計師事務所）現金盤點時間為八十
    八年九月二十一日，距伊離職之八十八年六月二十一日，已達三月之久，是否正
    確，不無可疑，而且伊離職時，曾在辦公桌抄屜內留下七、八十萬元現金；又應
    收票據部分，眾信會計師事務所之簽證報告所載被挪用金額二千九百九十八萬六
    千七百七十七元，與自訴人以前計算之金額亦不相符合，故伊僅侵占約二千五百
    萬元云云；被告甲○○、辛○○則矢口否認與庚○○共同業務侵占犯行，被告甲○○辯稱：尖端企業行及詮倫公司之財務，均由庚○○負責，伊僅負責業務，且
    伊自八十四年公司開始虧損時起，即陸續以親友之不動產向銀行辦理貸款，以公
    司名義向銀行辦理信用保證基金貸款，及向民間辦理二胎貸款，共計一千四百十
    萬元，供二家公司週轉之用，倘伊與庚○○共謀侵占橋明公司應收票據及現金，
    伊豈有再拿親友不動產貸款之理；被告辛○○則辯稱：伊在尖端企業行及詮倫公
    司，擔任負責人及股東，均屬人頭性質，在十信建國分社所設帳戶，亦單純供公
    司使用，伊並未參與公司經營；又伊僅偶爾買菜時，會順便至橋明公司找庚○○
    ，並有時代其至銀行將橋明公司客票存入橋明公司帳戶內，但未存入戊○○帳戶
    內；又八十八年六月二十日伊至橋明公司找庚○○後，即於當天下午五、六時先
    行離開，且未幫庚○○抄寫資料云云。經查：
（一）被告庚○○部分：
  １、被告庚○○如何於上開時間，利用職務之便，侵占橋明公司之現金及應收之即
      期支票數千萬元，扣除被告回補金額，尚餘三千零八十六萬三千一百六十元，
      迄未償還事實，業據自訴代理人指述綦詳，並有眾信會計師事務所之簽證報告
      二紙在卷可稽，且被告自偵查起迄本院審理時，均供承侵占事實不諱，雖其辯
      稱僅侵占約二千五百萬元云云，惟查上開簽證報告，確由眾信會計師事務所內
      之會計師製作，並由癸○○及乙○○負責應收票據及現金之查核一節，業據證
      人癸○○及乙○○於本院證述屬實，且自訴人公司之收款流程，係由自訴人公
      司業務員向客戶收取貨款現金或支票後，將支票或現金明細表交予被告庚○○
      ，被告庚○○核對無訛後，即將現金或支票存入自訴人公司帳戶，並將收款明
      細表交予另一承辦人輸入電腦，此為被告庚○○所不否認，則自訴人公司所有
      應收款金額之總和，原應等於所有收款明細表所載金額之總和，若存入銀行之
      金額有所短少，該短少金額即應為被告庚○○侵占之金額，而眾信會計師事務
      之簽證報告所載：「：：：八十八年五月三十一日貴公司應收票據帳列金額為
      新台幣三千八百十二萬零一百九十一元，經核對存入高雄彰化銀行大順分行代
      收五百零五萬三千一百五十九元，存入彰化銀行屏東分行代收七十八萬二千六
      百九十七元，直接存入彰銀活存兌現金額一百九十五萬一千四百五十八元及從
      會計郭小姐收回之票據三十四萬六千一百元，合計八百十三萬三千四百十四元
      與帳列設尚差新台幣二千九百九十八萬六千七百七十七元之應收票據，應屬遭
      會計人員挪用」，亦係以此方式查核，且會計師身為專業人員，其所為之簽證
      報告有一定之可信性及正確性，被告又始終未能提出證據證明其所辯僅侵占約
      二千五百萬元金額方為正確，自難採信被告庚○○上開所辯。至自訴人前所提
      出之「應收票據卻存入他人帳戶票據明細表」，僅係自訴人公司於案發後，所
      提暫以票據流向不明之票據所作之統計明細表，其目的係作為追查票據流向之
      用，以釐清涉案供犯，此有自訴人公司八十八年八月十一日所提刑事調查證據
      聲請狀附卷可稽，自不得以其前曾提出此表，遽予推翻其後所提之眾信會計師
      務所之簽證報告。
  ２、又對於侵占現金部分，被告庚○○固辯稱其離職時曾留下約七、八十萬元之現
      金云云，惟查被告庚○○自八十八年六月二十一日起，即未至自訴人公司上班
      ，直至同年月二十三日，始由自訴人公司監察人鄭正雄會同自訴人公司董事長
      丙○○、另名董事、經理楊明仁及會計陳玲慧，一同打開被告庚○○抽屜，其
      中僅有硬幣二千八百二十一元，沒有紙鈔等情，業據證人鄭正雄於本院證述甚
      詳，是被告庚○○以其離職時，曾留下七、八十萬元現金，據以否定眾信會計
      師事務所之簽證報告，亦無足取。
（二）被告甲○○部分：
  １、被告甲○○原獨資經營尖端企業行，嗣七十九年間被告庚○○入股，八十二年
      間，二人更合資設立詮倫公司，並由被告甲○○負責二家公司之業務，被告庚○○則負責二家公司之財務，迨八十四、八十五年間，尖端企業行及詮倫公司
      開始虧損，被告甲○○即以公司名義向銀行辦理信用貸款，或者以親友所有之
      不動產，向銀行或民間辦理抵押貸款，合計貸款總額約為一千四百十萬元，以
      供尖端企業行及詮倫公司週轉使用，每月利息高達三、四十萬元一節，業據被
      告甲○○自承在卷，核與被告庚○○所述大致相符，並有被告甲○○提出之貸
      款資料數紙在卷可稽，衡情，被告甲○○既知二家公司自八十四、八十五年間
      ，開始發生虧損，並設法貸款供公司週轉使用，其每月應繳之銀行貸款利息，
      更高達三、四十萬元之鉅，而當時二家公司當時已虧損不堪營運，顯已無力以
      公司收入支付此龐大利息，惟被告庚○○仍負責繳納該利息，此亦為被告甲○○及庚○○所不否認，再者，被告甲○○又不否認被告庚○○並未作其他投資
      一節，則以被告庚○○在自訴人公司擔任會計課長一職，每月僅獲數萬元之微
      薄薪資，又未作其他投資，而無額外之收入，則被告庚○○何來能力負擔此鉅
      額之利息，而被告甲○○竟謂其完全不過問被告庚○○如何繳納利息云云，此
      顯與常理不符。
  ２、抑且，被告甲○○自八十四年間起，即開始貸款，被告庚○○亦自斯時起，開
      始挪用自訴人公司之往來客票，以繳納貸款利息，直到八十六年間上開二家公
      司倒閉後，此業經被告庚○○自承在卷，按在此長達約二年期間內，被告庚○○均以其所侵占之自訴人公司現金或往來客票款，支付貸款利息及供作公司週
      轉之用，而被告甲○○竟謂其不知被告庚○○以侵吞自訴人公司之貨款，繳納
      貸款利息及供公司週轉，誠難令人置信。
  ３、再者，自八十六年底上開二家公司倒閉之後，被告庚○○仍將侵吞之自訴人貨
      款，用以支付其以親戚名義簽發存入自訴人公司帳戶，以彌縫自訴人公司損失
      之支票款，而其所謂之親戚，包括己○○、辛○○、甲○○、翁文信及王雪鶯
      等人，此業據被告庚○○供述在卷（見八十九年六月八日審判筆錄），而其中
      之王雪鶯為被告甲○○之妹妹，此亦據被告庚○○陳明在卷，按王雪鶯既為被
      告甲○○之妹妹，則倘非被告甲○○提供王雪鶯之支票及印章，被告庚○○如
      何簽發王雪鶯之支票，以沖銷自訴人公司之客票款；又被告己○○原先同意借
      予被告甲○○供上開二家公司使用之存摺及印章，在二家公司結束之後，均由
      被告甲○○保管一節，亦據被告甲○○供承無訛（見八十九年六月八日審判筆
      錄），則被告庚○○簽發被告己○○支票，以回填自訴人公司損失時，亦必由
      被告甲○○提供己○○之印章。準此，上開二家公司結束之後，既由被告甲○○提供王雪鶯及被告己○○之印章予被告庚○○簽發支票，以彌縫自訴人之客
      票款損失，則被告甲○○對於被告庚○○侵占自訴人現金及往來客票款，自知
      之甚詳，是其謂不知被告庚○○侵占自訴人現金及往來客票款云云，顯無足取
      。至於被告甲○○固提供親友不動產向銀行貸款，惟此或係因公司虧損甚鉅，
      非侵占款所得支應，故仍由被告甲○○向銀行貸款，故尚不得僅憑被告甲○○
      已提供親友不動產向銀行貸款，遽予推論其對與侵占一事，完全不知情，是被
      告甲○○上開所辯，尚難據為對其有利之認定。
（三）被告辛○○部分：
  １、查被告辛○○雖登記為尖端企業行之負責人，並且提供其所有之甲存帳戶交予
      被告庚○○供二家公司使用，惟其僅為名義負責人，且甲存帳戶全供公司使用
      等情，業據被告辛○○供述在卷，核與被告庚○○、甲○○之供述相符，且證
      人即尖端企業行之會計蘇秋靜亦證稱辛○○只有帶小孩來玩，並未至公司上班
      等語，顯見被告辛○○確未參與尖端企業行之經營。惟查被告辛○○經常到橋
      明公司找被告庚○○等情，業據證人即負責自訴人公司總帳之陳玲慧於本院證
      述屬實，且被告辛○○亦不否認其每星期均至自訴人公司找被告庚○○一、二
      次，是被告辛○○確實經常至自訴人公司找被告庚○○，灼然甚明。又「是她
      （指被告辛○○）有時到公司附近的市○○○○○道來看我，我才會將公司的
支票交給她存入橋明公司的帳戶內，或是請她存入現金至橋明的帳戶」等語，
      業據被告庚○○供述甚詳（見八十八年八月十一日審判筆錄），被告辛○○於
      本院亦供稱：「有（幫庚○○存橋明的支票），存入彰銀橋明公司的帳戶，都
      是她已經填寫好交給我，但我沒有幫她轉帳過至其他帳戶」等語，及證人即自
      訴人公司存款帳戶所在彰化商業銀行大順分行之櫃檯出納小姐壬○○亦證稱：
      辛○○曾自行到銀行，利用橋明公司之帳戶進出等語，足徵被告庚○○確曾簽
      發支票交予被告辛○○存入自訴人公司帳戶內；佐以被告庚○○於本院自承：
      「（問：何謂以票換票？）我是將橋明公司的票存入戊○○、辛○○的帳戶，
      再開親戚的票填補橋明公司的款項」等語（見八十八年十月十三日審判筆錄）
      ，及被告庚○○身為自訴人公司之會計，無須簽發票據存入自訴人帳戶以觀，
      足證被告庚○○係為彌補自訴人損失而簽發其親戚的支票，再交由被告辛○○
      存入橋明公司的帳戶。再者，被告庚○○又自承辛○○曾幫忙開過一次票一語
      ，則被告辛○○顯亦曾代被告庚○○簽發所謂親戚的支票，以存入自訴人帳戶
      內。準此，被告庚○○為回填自訴人公司往來客票款之損失，而於事後簽發親
      戚支票，再交由被告辛○○存入自訴人公司帳戶內，或由被告辛○○代為簽發
      後存入，則被告辛○○顯對被告庚○○利用職務之便，侵占自訴人公司往來客
      票款一事，知之甚稔，是其謂不知被告庚○○侵占自訴人款項云云，委無足取
      。
  ２、又查，自訴人公司預定於八十八年六月二十一日實施監查，被告庚○○即於同
      年月二十日加班，而「她（指辛○○）是先去買菜，然後至公司找我，我正好
      在趕帳，所以有請她幫我抄一些資料，當天她與我吃完飯後，先去睡覺，然後
      再我等一起下班」（見八十八年十二月二十二日審判筆錄），此業據被告庚○○供述在卷，雖其供稱當時二人離開之時間忘記了，嗣又改稱伊與辛○○係六
      月二十一日凌晨一時許離開（見八十九年三月三日審判筆錄），前後所述相歧
      ，且與被告辛○○所述：於六月二十日下午五、六時，即先行離去一語，亦有
      出入，抑且依自訴人公司保全記錄顯示，被告庚○○係於翌日即二十一日上午
      七時三十四分，方離開公司，顯見被告庚○○與辛○○確於八十八年六月二十
      一日上午七時許，方一起離開公司甚明，是其等所辯離開公司之時間，顯與事
      實不符。又被告辛○○當天確曾協助被告庚○○抄寫資料，已據被告庚○○供
      述如前，參以被告辛○○當天停留在公司之時間甚長以觀，其謂未代被告庚○○抄寫資料云云，孰能置信。按被告庚○○既長期利用職務之便，侵吞自訴人
      公司現金及往來客票，則其因自訴人臨時提前實施監查，自必設法彌縫，掩飾
      罪行，以免犯行敗露，故其於六月二十日當天，必係為彌縫而於自訴人公司加
      班處理相關事宜，而被告辛○○竟於當天協助被告庚○○處理，直至翌日上午
      方行離去，顯見被告辛○○確實知悉被告庚○○侵占事實，並從中協助簽發親
      戚支票或將支票存入自訴人公司帳戶內，故被告辛○○辯稱其不知侵占一事云
      云，顯係避就之詞，不足採信。
  ３、至於證人楊明仁證稱：「壬○○說庚○○及庚○○妹妹及其姪女常到他們銀行
      辦理橋明及戊○○的帳戶（進出）」等語，及被告戊○○供稱：「（事後）有
      （到彰銀）向櫃檯小姐查詢，不是壬○○，我問說，我的帳戶有誰在使用，她
      回說有庚○○及辛○○及一位十幾歲的人」、「問：如何使用？（把橋明公司
      的票據存進去）」等語，惟此均係聞自原始證人在審判外之陳述作為內容之陳
      述，純屬傳聞之詞，其既未親自聞見或經歷其所陳述之事實，原不具證據能力
      ，而且經本院訊諸原始證人壬○○亦證稱辛○○並未至銀行利用戊○○帳互進
      出一語，顯與證人楊明仁之證詞及被告戊○○之供述不符，是自訴人執此指稱
      被告辛○○曾多次單獨或與被告庚○○共同前往彰銀大順分行利用戊○○之帳
      戶進出等情，難予採信。
二、核被告三人所為，均犯刑法第三百三十六條第二項業務侵占罪。就上開犯行，被
    告辛○○、甲○○對侵占之物雖無業務上持有關係，惟其等與業務上持有物之人
    即被告庚○○，共同實施侵占他人之物，依刑法第三十一條第一項規定，應成立
    刑法第三百三十六條第二項之共犯。又被告庚○○、甲○○與辛○○三人先後多
    次業務侵占之犯行，均時間緊接，所犯犯罪構成要件相同，顯係基於概括之犯意
    反覆為之，為連續犯，應以一罪論。又被告庚○○於肇事後犯罪未被發覺前，即
    主動具狀向台灣高雄地方法院檢察署坦承犯行，此據被告庚○○供明在卷，並有
    自首狀附於台灣高雄地方法院檢察署八十八年度偵字第一五七七六號卷可憑，雖
    其僅就侵占約二千五百萬元之事實為自首，惟連續犯為裁判上一罪，於全部犯罪
    未發覺以前，被告既已就其中一部分犯罪為自首，其自首之效力仍及於全部犯罪
    ，爰依刑法第六十二條規定，減輕其刑。審酌被告庚○○長期擔任橋明公司會計
    課長，竟串通被告甲○○、辛○○，乘職務之便，共同將業務上持有之現金及往
    來客票，予以侵占，監守自盜，且侵占期間甚長，金額更高達數千萬元，且尚有
    三千餘萬元，迄未償還，惟念被告庚○○犯後已坦承部分犯行，不無悔意，且與
    被告辛○○均無前科紀錄，素行良好，暨被告辛○○與甲○○犯後猶堅不吐實，
    飾詞狡辯，及被告辛○○涉案情節較輕等一切情狀，爰分別量處如主文所示之刑
    ，以示懲儆。
三、又公訴人移送併案審理部分，即台灣高雄地方法院檢察署八十八年度偵字第一五
    七七六號之事實，經查與前開論罪科刑部分，具有實質上一罪關係，為自訴效力
    所及，本院自得併予審理，附此敘明。
貳、被告丁○○、己○○及戊○○無罪部分：
一、本件自訴意旨略以：被告己○○係詮倫公司之股東，被告丁○○為被告庚○○之
    夫，被告戊○○係橋明公司之業務員。渠等均明知被告庚○○向橋明公司業務員
    收取之公司貨款支票與現金，係屬庚○○業務上所持有之物，應存入橋明公司帳
    戶內，不得擅自挪用，竟自八十四年三月間起，因詮倫公司與尖端企業行經營不
    善，發生虧損，經被告甲○○提供己○○等親友之多筆不動產向銀行或民間貸款
    ，仍不足以彌補橋明公司虧損，即基於共同意圖為自己不法所有之犯意聯絡，共
    謀侵占橋明公司之應收票據及現金，由被告庚○○或辛○○將橋明公司之應收票
    據，存入被告己○○提供之第一銀行苓雅分行、辛○○提供之十信建國分社、及
    戊○○提供之彰銀大順分行存款帳戶，待兌現後，即挪用以彌補尖端企業行及詮
    倫公司之虧損及繳納利息，另外庚○○再開立己○○等親友之支票，由庚○○或
    辛○○代為存入橋明公司帳戶，用以回補橋明公司帳面損失，總計歷年侵占金額
    已達數千萬元，扣除庚○○已回填部分金額，尚餘三千零八十六萬三千一百六十
    元等語。
二、按犯罪事實應依證據認定之，無證據不得推定其犯罪事實，刑事訴訟法第一百五
    十四條定有明文；而不能證明被告犯罪者，應諭知無罪之判決，復為同法第三百
    零一條第一項所明定。又自訴人之指訴，其旨即在使被告受刑事訴追，是其指訴
    是否可採，仍須視其指訴有無瑕疵，及有無其他積極事證可為證明為斷，如無瑕
    疵，且就其他方面調查復與事實相符，始足採為論罪科刑之基礎，倘其指述尚有
    瑕疵，而所憑之事證復未能就其指訴之事實為適切之證明者，即難遽認其指訴為
    可採。
三、本件自訴人認被告己○○、丁○○及戊○○涉犯共同業務侵占罪嫌，無非以：（
    一）被告己○○與庚○○同為詮倫公司之股東，由己○○提供第一商業銀行苓雅
    分行（下稱一銀苓雅分行）活存及甲存帳戶，兌領橋明公司往來客票，並由被告
    庚○○簽發被告己○○之支票存入橋明公司帳戶，用以填補橋明公司損失，及由
    被告己○○提供房地予尖端企業行貸款，而被告庚○○所簽發之支票及己○○提
    供之房地貸款之利息，均由被告庚○○利用侵占之款項給付；（二）被告丁○○
    為被告庚○○之夫，自八十四年間起，庚○○透過丁○○簽發多紙支票供詮倫公
    司及尖端企業行，向銀行及民間辦理票貼，用以彌補公司之虧損，而丁○○簽發
    之支票，即由庚○○利用侵占橋明公司之款項給付；（三）被告戊○○自八十六
    年六月間起，雖將存摺、印章交予庚○○保管，薪資由庚○○直接發給，惟嗣後
    戊○○對於庚○○利用其帳戶進出侵占款項，應有所認知，惟未見被告戊○○有
    任何表示，於案發後，對於印章及存摺，又未向庚○○請求返回，顯見其對於庚○○侵占乙事知情，且默示其使用帳戶等，為其論罪依據。訊據被告己○○固不
    否認擔任詮倫公司股東，提供一銀苓雅分行帳戶及房屋供尖端企業行使用及貸款
    ，用供二家公司使用；被告丁○○亦不諱言提供高雄區中小企業銀行六合分行（
    下稱高企六合分行）支票及印章，供公司使用；被告戊○○亦坦承將其銀行存摺
    及印章交予被告庚○○保管等情，惟均堅決否認上開犯行，被告己○○辯稱：伊
    因與甲○○及庚○○為親戚關係，始同意擔任名義負責人、提供銀行帳戶及房地
    ，供二家公司使用及貸款，故伊並未參與公司經營；被告丁○○辯稱：伊於八十
    一年間，在尖端企業行上班時，曾在公司旁邊之高企六合分行申請開設甲存及乙
    存帳戶，回來即交予公司小姐供公司使用，八十四年間伊離開公司之後，即自行
    到華南銀行籬仔內分行開設甲存帳戶，故伊完全未參與尖端企業行之經營等語；
    被告戊○○辯稱：伊八十二年間即至橋明公司擔任外務員工作，嗣八十四年八月
    間，因伊想購屋，並由家人資助金錢，伊遂於橋明公司附近之彰銀大順分行開設
    活儲帳戶，供家人存匯金錢，嗣八十六年四月間以後，購屋款已付完，且交屋後
    ，須繳納水電費及瓦斯費等，而伊為外務員，須經常在外面接洽客戶，不便自行
    前往銀行繳納，故乃將銀行存摺及印章交予庚○○，委其代為繳納，直到案發後
    ，亦始終未曾將該存摺及印章取回，八十八年七月間，伊更至銀行將舊帳戶註銷
    ，從新開立一新帳戶，故伊完全不知庚○○利用伊之帳戶進出橋明公司客票等語
    。經查：
（一）被告己○○部分：
  １、被告己○○擔任詮倫公司之股東，並提供銀行帳戶予被告庚○○與甲○○，作
      為尖端企業行及詮倫公司營業之用，及於八十五年十一月六日提供其所有房地
      予尖端企業行貸款，供週轉使用等情，固據自訴人指稱在卷，並為被告己○○
      所不否認，惟查被告己○○僅掛名為股東，實際並未出資，且其在銀行之甲存
      及活儲帳戶之存摺及印章，均放在公司，供公司使用，從未取回，僅偶爾己○○須用票時，始向庚○○拿票，再於票期前將票款交予庚○○存入等情，業據
      被告己○○供承在卷，核與被告庚○○與甲○○供述相符，而現今社會上，為
      湊足法定人數，而以親友擔任人頭登記為股東者，所在多有；抑且，被告己○○未曾參與公司業務，亦未曾至公司上班等情，業據蘇秋靜證述甚詳，參以當
      初被告甲○○獨資設立尖端企業行時，因個人信用不好，無法申請支票一節，
      業據被告甲○○供述在卷，則被告甲○○因信用不良，而商請被告己○○開設
      銀行帳戶供其使用，與常情無悖等情以觀，被告己○○辯稱係基於親屬情誼，
      始同意掛名為股東及提供銀行帳戶，實際並未參與公司經營等語，非屬無稽。
  ２、至於自訴人指稱被告己○○於八十五年十一月六日提供其所有房地予尖端企業
      行貸款，供公司週轉使用，且由公司負責繳納利息一節，亦為被告己○○所不
      否認，惟由此僅足證明被告己○○當時已獲悉該公司發生週轉上困難，尚不得
      據此逕予推論被告己○○必知悉公司財務困難程度，及必知悉被告庚○○係以
      挪用自訴人貨款方式，以解決公司之財務困難；況且，親友間互相提供不動產
      予對方抵押貸款，且由對方負責繳納利息者，事屬常有，是被告己○○辯稱其
      僅單純基於幫助甲○○渡過難關，而同意提供不動產向銀行貸款，實際上並未
      參與公司經營等語，並非全然不可採信。
  ３、再查，被告己○○原先所開設之銀行帳戶存摺及印章，既交予被告庚○○、甲○○供作公司使用，其個人從未取回使用，已如前述，則其於八十六年底，上
開二家公司結束營業之後，未主動將該帳戶之存摺及印章取回，亦與常理無違
      ，故尚不得以其遲未將存摺及印章取回，使被告甲○○及庚○○得利用該印章
      簽發支票，以回填自訴人公司之損失，而認被告己○○與被告庚○○、甲○○
      及辛○○間，有何業務侵占之犯意聯絡及行為分擔。
（二）被告丁○○部分：
  １  查自八十四年十一月間起，詮倫公司曾多次以被告丁○○之支票辦理票貼，前
      後金額共達五百餘萬元等情，固據自訴人指述在卷，並有世華銀行提供之權利
      質權設定書在卷可稽，且為被告丁○○所不否認，惟查此係因被告丁○○於八
      十一年間，尚在尖端企業行上班時，曾在高企六合分行開設甲存帳戶，並於辦
      妥後，將存摺、印章等資料交予尖端企業行之小姐，以供公司使用等情，業據
      被告丁○○供述在卷，核與被告庚○○供述相符，而且被告丁○○之前係供稱
      未交存摺予被告庚○○使用，而非供述未交存摺予尖端企業行使用，其前後供
      述並未矛盾，參以被告丁○○於八十四年四月間離開尖端企業行後，即自行至
      華南商業銀行籬仔內分行（下稱華南銀行籬仔內分行）另外開設甲存帳戶，供
      己使用，此有華南銀行籬仔內分行八十九年八月十一日（八九）華籬存字第七
      五號函附開戶資料一份在卷可稽，益證高企六合分行帳戶，確係被告丁○○交
      予尖端企業行使用，而非供本身使用甚明。既係單純借公司使用，則詮倫公司
      自八十四年十一月間起，多次以被告丁○○之支票辦理票貼，即與被告丁○○
      無涉，是尚難以詮倫公司辦理票貼之資料中有被告丁○○之支票，及該支票款
      係庚○○以侵吞之款項支付，遽予推論被告丁○○知悉被告庚○○侵占自訴人
      公司一事。
  ２、又查，被告庚○○於八十八年六月二十二日上午五時五十四分，曾進入自訴人
      公司，直到當日上午六時五十分，方離開公司，此有自訴人公司之保全系統設
      定資料在卷可稽，並為被告庚○○所不否認，惟其辯稱伊進入公司係放回六月
      份之現金、即期支票代收簿及存摺，並非毀損隱匿資料云云，而且不論被告丁○○是否知悉被告庚○○進入自訴人公司一事，縱認其確實知悉，亦非必定知
      悉其進入公司作何事，況且縱認其知悉被告庚○○進入公司係為毀損隱匿資料
      ，亦因已在被告庚○○犯行完成之後，而無參與侵占或與之有何侵占犯意聯絡
      之可言，是自訴人以被告庚○○於八十八年六月二十二日上午五時五十四分進
      入自訴人公司毀損隱匿資料，及被告丁○○與庚○○為夫妻關係，對此事不能
      諉為不知，而指稱被告丁○○與庚○○間，就業務侵占犯行有犯意聯絡，僅係
      其臆測之詞，尚難採信。
（三）被告戊○○部分：
  １、查被告戊○○設於彰銀大順分行之帳戶，自八十六年六月以後，固由被告戊○○交予被告庚○○，而庚○○並自八十六年六月起，利用戊○○之帳戶進出自
      訴人公司往來客票，此業據被告戊○○供承在卷，核與自訴人之指述及被告庚○○之供述相符，惟此係因當時被告戊○○之薪水均領現金，甚少使用存摺及
      印章領款，而且被告戊○○為外務員，不便自行前往銀行繳納水電、瓦斯費及
      信用卡費用等，而被告庚○○為公司之會計，經常出入彰銀大順分行，故被告
      戊○○遂將其存摺及印章寄放在被告庚○○處，委其代繳水電及瓦斯費等情，
      業據被告戊○○供述甚詳，核與被告庚○○所述相符，而且自訴人公司雖自八
      十六年十月二十日將員工薪資改為存入員工帳戶，而不發給現金，惟戊○○及
      某些員工覺得麻煩，均委託被告庚○○至銀行領出現金，再由渠等向被告庚○○領取薪資等情，亦據被告庚○○供承無訛；再者，後來因自訴人公司員工反
      彈，故薪水又改直接發給現金，直至八十八年八月五日始再改為入帳等情，亦
      據證人即自訴人公司之經理楊明仁證述屬實，顯然被告戊○○確係基於委託被
      告庚○○繳水電費用，而將存摺及印章寄放被告庚○○處，且事後均無取回存
      摺及印章及必要；抑且，被告戊○○將存摺、印章交予被告庚○○代繳費用之
      後，始終未將存摺及印章取回，直至案發之後，亦未取回，嗣八十八年七月五
      日，更將舊帳戶註銷，重新開立帳戶作為薪資轉帳之用一節，亦據被告戊○○
      供述在卷，並為自訴人所不否認，益證該帳戶確係單純寄放被告庚○○處，委
      其代繳水電費等，否則被告戊○○豈有始終未將存摺及印章取回之理，是被告
      戊○○辯稱當初係單純基於委託被告庚○○代繳水電、瓦斯費之目的，而將存
      摺及印章交予被告庚○○等語，並非全然不可採信。
  ２、又查被告戊○○將其存摺及印章交予被告庚○○後，因適逢十信經營不善，欲
      改為泛亞銀行，被告庚○○遂將原先利用辛○○設於十信帳戶進出自訴人公司
      往來客票，改為利用戊○○之帳戶進出，惟戊○○並不知此事等情，業據被告
      庚○○供述甚明，而且被告戊○○雖自承八十四年間開戶當時，即順便辦理提
      款卡，且自存摺及印章交予被告庚○○之後，均使用提款卡領款等情無訛，惟
      因其帳戶內本無多餘之現金，而本來領薪均領現金，之後有一段時間改為薪資
      入帳，被告戊○○又委託被告庚○○領取後再向其領現，是被告戊○○平日之
      薪水既直接領現，未存入帳戶內，而帳戶內又無餘款，則其平日自少有機會使
      用提款卡提款，被告戊○○更自承其僅有一次想看帳戶內餘額時，曾使用提款
      卡，但帳戶僅有數千元，並無異常金額出現等情，按被告戊○○原先帳戶內既
      無多餘之款項，而平日唯一之收入即薪資，又均領現，且未再存入帳戶內，則
      被告戊○○自無使用提款卡領款之必要，是被告戊○○辯稱其未發現帳戶內有
      異常金額一語，顯非無據。
  ３、末查，被告戊○○與被告庚○○間僅屬同事關係，關係並非密切，且其與尖端
      企業行及詮倫公司無何關聯性，又無證據證明其曾自被告庚○○處獲取任何利
      益，故其顯無與被告庚○○共同侵占之動機，是被告戊○○辯稱其不知被告庚○○利用其帳戶進出自訴人公司之往來客票等語，洵非無據。
四、綜上所述，自訴人指訴被告己○○、丁○○及戊○○共同業務侵占，既無直接證
    據證明其指述事實為真實，且其所舉之間接證據，又尚未達於一般人均不致於有
    所懷疑，而得確信其為真實之程度，此外，復查無其他積極證據足資證明被告三
    人有共同業務侵占犯行，既不能證明被告三人犯罪，爰均依法為無罪判決之諭知
    。
據上論斷，應依刑事訴訟法第三百四十三條、第二百九十九條第一項前段、第三百零
一條第一項，刑法第五十六條、第三十一條第一項、第三百三十六條第二項、第六十
二條前段，罰金罰鍰提高標準條例第一條前段，判決如主文。
中      華      民      國      八十九      年      九      月    七    日
                                    臺灣高雄地方法院刑事第七庭
                                        法  官    李  璧  君
右正本證明與原本無異。
如不服本判決，應於判決送達後十日內，向本院提出上訴狀。
                                        書記官    李  忠  霖
中      華      民      國      八十九      年      九      月    十一  日
附錄本案論罪科刑法條全文
刑法第三百三十六條第二項：
對於業務上所持有之物，犯前條第一項之罪者，處六月以上五年以下有期徒刑，得併
科三千元以下罰金。


司法院資訊處製作；財團法人民間司法改革基金會備份。
